臺灣臺中地方法院刑事判決　　　　　　　95年度易字第3933號
公　訴　人　臺灣臺中地方法院檢察署檢察官
被　　　告　甲○○
上列被告因違反毒品危害防制條例案件，經檢察官提起公訴（九
十五年度毒偵字第五四三一號），本院判決如下：
    主    文
甲○○施用第二級毒品，累犯，處有期徒刑陸月，如易科罰金，
以新台幣壹仟元折算壹日。扣案之吸食器壹組，沒收。
    犯罪事實
一、甲○○前於民國九十三年間因施用毒品案件，經本院裁定送
    勒戒處所施以觀察、勒戒後，因認無繼續施用毒品之傾向，
    而於九十三年十月二十二日執行完畢釋放，並由臺灣臺中地
    方法院檢察署檢察官以九十三年度毒偵字第三六九五號為不
    起訴處分確定。又曾因施用毒品及詐欺案件，先後經本院於
    九十四年二月十五日以九十四年度訴字第一一七號判處有期
    徒刑六月、五月，並定應執行有期徒刑九月，而於九十四年
    三月十四日確定，以及於九十四年六月九日以九十四年度金
    訴字第十一號判處有期徒刑六月確定，嗣上開三罪並合併定
    應執行有期徒刑一年二月，而於九十五年三月三十一日縮短
    刑期執行完畢。詎仍不知悔改，於上揭觀察、勒戒執行完畢
    後五年內，復基於施用第二級毒品甲基安非他命之犯意，於
    九十五年八月二十五日下午四、五時許，在其位於臺中市○
    區○○路一段二一九號（福聯觀光大樓）八樓八０六室之居
    所，以將甲基安非他命置於吸食器中點火以吸食煙霧之方式
    ，施用第二級毒品甲基安非他命一次。嗣於九十五年八月二
    十九日下午八時許，為警在其上開同一居所查獲，並扣得甲
    ○○所有，供其施用毒品甲基安非他命所用之吸食器一組，
    始循線獲悉上情。
二、案經臺中市警察局第六分局報請臺灣臺中地方法院檢察署檢
    察官偵查起訴。
    理    由
一、上揭犯罪事實，業據被告甲○○於本院行準備程序時坦承不
    諱，且有吸食器一組扣案可證，並有搜索現場照片在卷足參
    ，而被告為警查獲後，經警採尿送驗之結果，確呈甲基安非
    他命代謝物甲基安非他命之陽性反應，復有鑑驗毒品涉嫌人
    尿液送驗以編號替代嫌犯真正姓名名冊及詮昕科技股份有限
    公司濫用藥物尿液檢驗報告（附於九十五年度偵字第二０二
    八六號偵查案卷第十一頁、第十頁）在卷可稽，足見被告上
    開自白，核與事實相符。本案事證明確，被告之上開犯行，
    洵堪認定。
二、被告前因施用毒品案件，經本院裁定送勒戒處所施以觀察、
    勒戒後，因認無繼續施用毒品之傾向，而於九十三年十月二
    十二日執行完畢釋放，此有臺灣高等法院被告前案紀錄表在
    卷可憑，則被告於前案觀察、勒戒執行完畢釋放後，五年內
    再行施用毒品，依法應予論科。是核被告所為，係犯毒品危
    害防制條例第十條第二項之施用第二級毒品罪。其持有甲基
    安非他命之低度行為，為其施用之高度行為所吸收，不另論
    罪。被告前曾因施用毒品及詐欺案件，先後經本院於九十四
    年二月十五日以九十四年度訴字第一一七號判處有期徒刑六
    月、五月，並定應執行有期徒刑九月，而於九十四年三月十
    四日確定，以及於九十四年六月九日以九十四年度金訴字第
    十一號判處有期徒刑六月確定，嗣上開三罪並合併定應執行
    有期徒刑一年二月，而於九十五年三月三十一日縮短刑期執
    行完畢，此有臺灣臺中地方法院檢察署刑案資料查註紀錄表
    及臺灣高等法院被告前案紀錄表在卷可按，其於受有期徒刑
    執行完畢後五年以內，故意再犯本件有期徒刑以上之罪，為
    累犯，應依刑法第四十七條第一項規定加重其刑。爰審酌被
    告業經觀察、勒戒執行完畢，猶再施用毒品，顯然不知悔悟
    ，又施用毒品除戕害自身健康外，對社會秩序亦產生不良影
    響，及犯罪後業已坦承犯行之態度等一切情狀，量處如主文
    所示之刑，並諭知易科罰金之折算標準，以示懲儆。扣案之
    吸食器一組，係被告所有，且供其施用甲基安非他命所用之
    物，業據被告於本院審理中供承在卷，爰依刑法第三十八條
    第一項第二款規定，宣告沒收之。
三、至公訴意旨雖另以：被告尚自九十五年八月二十三日上午八
    時許起至九十五年八月二十五日下午四、五時許前之某時點
    止，另有多次施用第二級毒品甲基安非他命之犯行，而認與
    上揭經本院判決有罪之施用第二級毒品犯行，具有集合犯之
    關係，屬實質上一罪等情。惟按犯罪事實應依證據認定之，
    無證據不得認定犯罪事實，刑事訴訟法第一百五十四條第二
    項定有明文。又事實之認定，應憑證據，如未能發現相當證
    據，或證據不足以證明，自不能以推測或擬制之方法，以為
    裁判基礎。且認定犯罪事實所憑之證據，雖不以直接證據為
    限，間接證據亦包括在內；然而無論直接或間接證據，其為
    訴訟上之證明，須於通常一般之人均不致有所懷疑，而得確
    信其為真實之程度者，始得據為有罪之認定。再被告之自白
    ，不得作為有罪判決之唯一證據，仍應調查其他必要之證據
    ，以察其是否與事實相符，刑事訴訟法第一百五十六條第二
    項定有明文，立法目的在以補強證據之存在，藉以限制合法
    自白在證據上之價值，俾發現實質的真實，即使被告之自白
    出於任意性，然若別無其他補強證據足以擔保其自白與事實
    相符，該自白仍非刑事訴訟法上得據之為認定被告犯罪之唯
    一證據，當不得單憑此而為被告不利之認定（最高法院四十
    年臺上字第八六號及七十六年臺上字第四九八六號判例及八
    十五年度臺上字第六六四號判決意旨參照）。本件公訴人認
    被告尚涉有此部分多次施用第二級毒品甲基安非他命犯行，
    係以被告於警詢、偵查中自白及上揭尿液檢驗報告為其論據
    。然而，公訴人所指上開犯行，既經被告於本院審理中所否
    認，可見被告前於警詢、偵查中所為上開自白顯有瑕疵，其
    是否屬實，已核非無疑。況查，一般吸食或施打煙毒品（或
    麻醉藥品），八小時內約有百分之八十量於尿中排出，二十
    四小時後剩餘量之百分之九十再排出，七十二小時後仍有微
    量排出，而因人體代謝差異，故於一百二十小時內，利用較
    具公信力之儀器（如氣相層析質譜儀）仍可能被檢測出，既
    經憲兵司令部八十年五月七日（八０）鑑檢字第一七四六號
    函釋在案，堪見九十五年八月二十九日所採集被告尿液送鑑
    驗後，固有上揭尿液檢驗報告在卷可查，而足以補強被告自
    白其有於九十五年八月二十五日下午四、五時施用甲基安非
    他命一次等語之真實性，惟尚不足以擔保被告於警詢及偵查
    中自白伊尚有上開其他施用第二級毒品犯行部分，確與事實
    相符。此外，復查無其他積極證據足資證明被告尚有上揭其
    他施用第二級毒品甲基安非他命之犯行，揆諸上開說明，自
    已難僅憑被告於警詢、偵查所為上開顯有瑕疵之自白，遽認
    被告尚有此部分多次施用第二級毒品甲基安非他命之犯行，
    此部分原應為無罪之諭知，然因檢察官認被告此部分罪嫌與
    上開經判處有罪部分有集合犯之實質上一罪關係，爰不另為
    無罪之諭知。至公訴人雖聲請另以採集被告毛髮鑑驗之方式
    證明被告確有起訴書所載之上開多次施用毒品甲基安非他命
    之事實；然而，毛髮生長速度乃因人而異，是縱依該檢驗方
    式得以查知施用毒品者在採集毛髮之前達於數月間確有施用
    甚或一段時間施用毒品之情，然此既仍無從明確認定被告所
    為各次施用毒品之確切時點究竟為何，以資佐證被告所為自
    白何者為真，自認無就此予以調查之必要，附此說明。
據上論斷，應依刑事訴訟法第二百九十九條第一項前段，毒品危
害防制條例第十條第二項，刑法第十一條前段、第四十七條第一
項、第四十一條第一項前段、第三十八條第一項第二款，判決如
主文。
中　　華　　民　　國　  96　　年　　2 　　月　　14　　日
              刑事第四庭　審判長法　官　林宜民
                                法  官  林學晴
                                法  官  許惠瑜
以上正本證明與原本無異。
如不服本判決，應於收受送達後10日內向本院提出上訴書狀（應
附繕本）。
　　　　　　　　　　　　　　　　書記官  陳佳君
中　　華　　民　　國　　96　　年　　2 　　月　　14　　日
附錄法條：
毒品危害防制條例第十條第二項
施用第二級毒品者，處 3 年以下有期徒刑。
